臺灣臺中地方法院民事判決　99年度重訴字第340號
原　　　告　蔡友供
特別代理人　謝秉錡　律師
複　代理人　王友村
被　　　告　黃統延
上列被告因過失傷害案件，經原告提起損害賠償之附帶民事訴訟
（99年度交簡附民字第13號），經本院刑事庭裁定移送前來，本
院於民國100年2月10日辯論終結，判決如下：
    主      文
被告應給付原告新台幣貳佰壹拾捌萬伍仟柒佰伍拾參元，及自民
國九十九年六月二十六日起至清償日止，按週年利率百分之五計
算之利息。
原告其餘之訴駁回。
訴訟費用由被告負擔百分之三十六，餘由原告負擔。
本判決原告勝訴部分於原告以新台幣柒拾參萬元供擔保後，得假
執行。但被告以新台幣貳佰壹拾捌萬伍仟柒佰伍拾參元為原告預
供擔保，得免為假執行。
原告其餘假執行之聲請駁回。
    事實及理由
一、原告因本件車禍事故，前呈昏迷狀態，而無訴訟能力，經聲
    請人蔡宏文（註：原告之子）請求選任特別代理人，業經本
    院依民事訴訟法第51條第2 項規定，選任謝秉錡律師為原告
    之特別代理人確定，核先敘明。
二、本件原告起訴主張：被告於民國（下同）98年11月9日下午5
    時許，駕駛車牌號碼（下同）H9-4791 號自小客車，沿台中
    市○○區○○路由西往東方向直行，於同日下午5時42 分許
    ，行經該路69號前與產業道路相交之無號誌的交岔路口時，
    本應注意減速慢行，並注意車前狀況，隨時採取必要之安全
    措施，而依當時情形又無不能注意之情事，竟疏未注意減速
    ；適原告所駕駛之農用拼裝車，亦由產業道路由南向北，左
    轉進入東山路，欲往西方向行駛，亦疏未注意看清左右來車
    ，即冒然左轉進入東山路。被告因而煞避不及，其自用小客
    車左前車頭，撞及原告農用拼裝車左後方，原告因而摔落地
    面，受有頭部外傷併腦挫傷、頭部外傷併顱內出血、脊椎損
    傷、頸部脊椎骨折等重傷害。案經鈞院以99年度交簡上字第
    657號刑事判決判處被告有期徒刑4月確定在案，足認被告確
    有過失傷害原告之身體、健康，致受有損害。查原告受有上
    開傷害時為60 歲（註：原告為39年1月1日出生），尚有5年
    之勞動能力（註：以65歲計算），且尚有15年之餘命（註：
    以97年國人男性平均餘命75.49歲計算），爰依民法第184條
    、第191條之2、第193條第1項及第195條第1項之規定，請求
    被告給付賠償金額如下：醫療費用：新台幣（下同）179,
    886元。醫療器材：60,000元。尿布費用1 次請求（以1
    包205元、13片、每月8片，尚有15 年餘命計算）：499,732
    元。看護費用1次請求（以每月17,716元，尚有15 年餘命
    計算）：2,425,548元。減少勞動能力（以每月17,280 元
    ，尚有5年之工作能力計算）：946,467元。慰撫金：2,00
    0,000元。綜上，原告可請求賠償金額為6,111,633元。爰請
    求被告賠償上開金額。訴之聲明：(1)被告應給付原告6,111,
    633 元，暨自起訴狀繕本送達之翌日起至清償日止，按週年
    利率5% 計算之利息。(2)願供擔保，請准宣告假執行。
三、被告則以：原告係無照駕駛農用拼裝車，不應該行駛於道路
    上，且因此原告始受有較嚴重之傷害，原告若係駕駛一般車
    輛，則應不會受有如此嚴重之傷害。是以，本件事故之發生
    ，伊並無過失，原告應承擔全部之過失責任。是本件原告應
    不得向伊請求損害賠償。倘若原告可得請求，然原告就本件
    事故之發生亦與有過失，不能要求負全部之責任。另原告依
    現行狀況，亦無看護之必要。然倘於原告可得請求賠償之情
    況下，則對於醫療費用：179,886元。醫療器材：60,00
    0元。尿布費用1次請求：499,732元。看護費用1次請求
    以每月17,716元，尚有15年餘命計算。減少勞動能力以每
    月17,280 元，尚有5年之工作能力計算。被告均同意之，惟
    本件事故發生後，已由保險公司理賠58,900元予原告，亦應
    扣除等語，資以抗辯。答辯聲明：原告之訴駁回。
四、原告主張之上開揭事實，業經本院99年度交簡上字第657 號
    刑事判決，認定無訛。亦經本院查閱上開刑事卷（含本院99
    年度交易字第384號、交簡字第91 號，台灣台中地方法院檢
    察署99年度偵字第6787號偵查卷）無訛，自堪可信為真實。
    被告上開（三）之抗辯，均屬原告與有過失之問題，而此亦
    為上開刑事所認定，原告對此亦不為爭執，然此與被告是否
    存有過失，亦不相涉，被告之過失責任，不因原告對於事故
    之發生與有過失而阻卻。是被告稱伊無過失，勿庸負責，自
    無理由，洵無足採。
五、駕駛人駕駛汽車，行經無號誌之交岔路口時，應減速慢行，
    作隨時停車之準備；並應注意車前狀況，隨時採取必要之安
    全措施；道路交通安全規則第93條第1項第2款、第94 條第3
    項，分別定有明文。被告駕車自應注意上述道路交通安全規
    則。本件被告於行經上開無號誌之交岔路口，未減速慢行、
    未注意車前狀況，已如前述。是被告確有違上開規定甚明，
    且依當時情形又無不能注意之情事，則被告顯有過失亦明。
    而原告因被告之肇事行為，致受有上開之傷害乙情，亦如前
    述。是被告之過失侵權行為與原告所受傷害間即有相當因果
    關係。
六、按因故意或過失，不法侵害他人之權利者，負損害賠償責任
    。汽車、機車或其他非依軌道行駛之動力車輛輛，在使用中
    加損害於他人者，駕駛人應賠償因此所生之損害。不法侵害
    他人之身體或健康者，對於被害人因此喪失或減少勞動能力
    或增加生活上之需要時，應負損害賠償責任。又不法侵害他
    人之身體、健康、名譽、自由．．．者，被害人雖非財產上
    之損害，亦得請求賠償相當之金額。民法第184條第1項前段
    、第191條之2、第193條第1項及第195條第1項前段，分別定
    有明文。本件被告過失侵害原告之身體、健康權，致原告受
    有上揭傷害之事實既經確定，爰就原告主張之損害分別審酌
    如下：
（一）醫療費、醫療器材、尿布費用（1次請求）部分：此3部分
      乃增加原告生活上之需要，原告計自費支出醫療費179,88
      6元、醫療器材60,000元、尿布費用499,732元，此有原告
      所提出之醫療收據、單據、統一發票影本（即原證3、4、
      5、6）為據，經核上開醫療費用收據暨明細單上所載支出
      項目均係醫療所必須，並為被告所不爭執，堪信為實在。
      是原告此部分於該範圍內之請求，洵屬正當，應予准許。
（二）看護費用部分：此部分亦屬增加原告生活上之需要。被告
      雖以原告已能自理生活，無須人看護之必要。惟依原告提
      出卷附之最近（即100年1月17日）診斷證明書載明：「（
      原告）目前神智清醒，有明顯失智及執行功能異常，日常
      生活需部分依賴他人協助。」。是以，原告仍有看之必要
      。查原告為39年1月1日出生，事故發生時之98年11月9 日
      為59歲11月又9日。參酌，97年國人男性之平均餘命為75.
      49歲（被告亦同意以此為計算之標準），原告每月支出之
      看護費為17,716元（此有外勞及雇主基本資料文件可稽，
      被告亦同意以此為計算之標準）。是依霍夫曼式（年別單
      利）計算式扣除中間利息（第1年不扣），原告請求1次給
      付看護費之金額2,425,548 元（計算式如下：17,716×12
      ×11.409406＝2,425,548）（小數點以下第一位四捨五入
      ），洵屬正當，應予准許。被告否認原告可為看護費用之
      請求，尚屬無據。
（三）減少勞動能力部分：按關於「喪失或減少勞動能力」之損
      失，我國實務上區分為「受傷治療過程中，所得收入之喪
      失」及「受傷治療後，未來勞動能力喪失或減少」之損害
      二者（最高法院75年度台上字第1828號民事判決參照）。
      而就受傷治療後，「未來勞動能力喪失或減少」，係取「
      勞動能力喪失說」即被害人身體或健康受侵害，致喪失或
      減少勞動能力，其本身即為損害。因此勞動能力減少所生
      之損害，不以實際已發生者為限者。本件原告因本次車禍
      發生後，經治療迄今，無法工作，此為兩造所不爭執。查
      兩造合意至65歲止均有勞動能力，被告對於以勞工每月最
      低薪資17,280元為基準計算原告勞動能力之減損，亦不爭
      執。從而，依霍夫曼式（年別單利）計算式扣除中間利息
      （第1年不扣），原告請求減少勞動能力之賠償金額946,4
      67元（計算式如下：17,280×12×4.56437＝946,467）。
      是原告此部分之請求，洵屬正當，應予准許。
（四）精神慰撫金部分：慰撫金數額之酌定應斟酌加害行為、加
      害人之身分、地位、家庭經濟或能力，請求人所受痛苦之
      程度等一切情狀（最高法院最高法院48年度台上字第1982
      號判決要旨參照）。而按人之身體、健康無價，原告受有
      上開傷害，且難以完全復原。本院衡以被告為高中肄業，
      從事生產運動器材之工作，每月收入33,000元，原告為國
      小學畢業，務農為生，工作收入不固定，及原告所受傷害
      、被告過失之程度等一切情狀，認為原告之精神上損害應
      與150萬元之慰撫金為相當。
七、次按，損害之發生或擴大，被害人與有過失者，法院得減輕
    賠償金額，民法第217條第1項，定有明文。上開規定係為促
    使被害人對於自己生命、身體之安全，盡其應盡之注意義務
    ，避免或減少危險或損害之發生，以求當事人間之公平。參
    酌，原告駕駛無牌號六輪拼裝車在狹路無號誌之交岔路口，
    未看清左右有無來車，即冒然左轉，亦有重大疏失，是原告
    亦就本件損害之發生亦與有過失，要堪認定。本院衡以，原
    告過失之情事顯重於原告，為肇事主因，應承擔60% 之過失
    責任，被告則為肇事次因，應負擔40% 之過失責任。是依此
    計算，被告應賠償之金額，應按原告過失之比例減輕60 %。
    又保險人依本法規定（註：強制汽車責任保險法）所為之保
    險給付，視為被保險人損害賠償金額之一部分；被保險人受
    賠償之請求時，得扣除之。強制汽車責任保險法第32條，定
    有明文。本件原告已因本件肇事事故，領有強制汽車責任保
    險法給付之保險金58,900元乙情，已據原告陳明，並為被告
    所不爭執，是此部分於原告請求被告賠償時，自應扣除。準
    此而言，被告應賠償原告之額為2,185,753 元（計算式為：
    〔（179,886元＋60,000元＋499,732元＋2,425,548元＋946
    ,467＋1,500,000）元×40%－58,900元＝2,185,753元〕（
    小數點以下第一位四捨五入）。從而，原告本於民法第 184
    條第1項前段、第191條之2、第193條第1項及第195條第1 項
    前段侵權行為之法律關係，原告於上開所述範圍內之請求為
    有理由，逾此範圍外之請求，洵屬無據。綜上所述，本件原
    告請求被告給付2,185,753 元，及自起訴狀繕本送達之翌日
    （即99年6月26 日）起至清償止，按年息5%計算之法定遲延
    利息，於法有據，應予准許，爰為判決如主文第1 項所示。
    至原告逾上開部分之請求於法無據，不應准許，應予駁回。
八、假執行之宣告：本判決原告陳明願供擔保，聲請宣告假執行
    或，核無不合，爰於原告勝訴部分，酌定相當之擔保金額，
    予以淮許。至原告敗訴部分，其假執行之聲請，即失附麗，
    應併予駁回。併依職權酌定相當之擔保金額，為被告免為假
    執行之宣告。
九、據上論結，本件原告之訴為一部有理由，一部無理由，依民
    事訴訟法第79條、第390條第2項、第392條第2項，判決如主
    文。
中    華    民    國   100    年    2     月    22    日
                  民事第二庭    法  官  陳添喜
正本係照原本作成。
如對本判決上訴，須於判決送達後20日內向本院提出上訴狀。如
委任律師提起上訴者，應一併繳納上訴審裁判費。
中    華    民    國   100    年    2     月    22    日
                                書記官  鐘麗芳